臺灣臺南地方法院民事判決　　　　　　　95年度訴字第1526號
原　　　告　戊○○
兼法定代理人己○○○
原　　　告　丁○○
　　　　　　庚○○
　　　　　　丙○○
　　　　　　甲○○
　　　　　　乙○○
前七人共同
訴訟代理人　顏宏斌律師
被　　　告　癸○○
被　　　告　宏穩資源回收有限公司
法定代理人　壬○○
上列當事人間請求侵權行為損害賠償事件，經本院於民國96年3
月27日言詞辯論終結，判決如下：
    主    文
原告之訴及假執行之聲請均駁回。
訴訟費用新台幣貳萬捌仟參佰陸拾柒元由原告負擔。
    事  實  及  理  由
一、原告起訴主張：
  (一)被告癸○○受僱於被告宏穩資源回收有限公司（下稱宏穩公
    司）擔任貨車司機，於民國94年1月3日9時10分許，駕駛車
    牌號碼5W-5913號小貨車，沿台南市○區○○路內側快車道
    由北向南方向行駛，途經該路與崇明9街口時，本應注意汽
    車行駛時，駕駛人應注意車前狀況，並隨時採取必要之安全
    措施，而依當時情形並無不能注意之情事，竟疏未注意，超
    越未保持安全間隔，致撞及原告戊○○所騎乘車牌號碼NNK-
    050號重機車，造成原告戊○○受有「頭部外傷併右側硬膜
    下血腫、顱內出血」等傷害，經送醫急救後，現仍呈植物人
    狀態之重傷害，並經宣告禁治產，由原告己○○○任監護人
    ，是被告癸○○應負侵權行為損害賠償責任。又被告癸○○
    受僱宏穩公司，於載運資源垃圾途中因過失而肇事，被告宏
    穩公司對於被告癸○○所為過失侵權行為，依民法第188條
    第1項前段規定，應與被告癸○○連帶負損害賠償責任。
  (二)原告請求賠償之項目及金額，分述如下：
  1.醫療費用部分：原告戊○○自事發迄今，分別於顏威裕醫院
    、國軍左營醫院、台南市立醫院接受手術住院治療，計支出
    醫療費用新台幣（下同）84,671元，又每月接受復健，已支
    出復健費16,200元，並依內政部統計處93年台灣地區男性簡
    易生命表，原告戊○○現79歲，平均餘命約7年，依霍夫曼
    計算法扣除中間利息，尚須增加之復健費用為88,323元。準
    此，原告戊○○得請求之醫療費用共計189,194元。
  2.增加生活上需要之費用部分：
    (1)原告戊○○現呈極重度植物人狀態，須購買特殊病床（氣
      墊床）、成年紙尿褲、特殊奶粉、口腔清潔棒等，已支出
      20,916元，往後每月固定約須支出上開必要費用2,000元
      ，依內政部統計處93年台灣地區男性簡易生命表，原告戊○○現79歲，平均餘命約7年，依霍夫曼計算法扣除中間
      利息，尚須增加之生活費用為147,206元，合計168,122元
      。
    (2)原告戊○○呈植物人狀態，日常生活無法自理，須有專人
      24小時照顧起居、抽痰及翻身，以免發生意外，而原告戊○○事發當時住進加護病房22日，由其媳婦照料起居，以
      每日2,000元計，共44,000元，嗣僱用職業看護照顧，迄
      今已支出看護費用171,640元，且依內政部統計處93年台
      灣地區男性簡易生命表，原告戊○○現79歲，平均餘命約
      7年，依霍夫曼計算法扣除中間利息，尚須增加之看護費
      用為736,032元，合計951,672元。
  3.慰撫金部分：
    (1)原告戊○○本可安養天命，含飴弄孫，因本件車禍致成植
      物人，須終日躺臥病床，仰賴醫藥器材維生，食衣住行均
      無法自理，再無享受人生之機會，其痛苦非筆墨所能形容
      ，依民法第195條規定請求非財產上之損害賠償100萬元。
    (2)原告己○○○、丁○○、庚○○、丙○○、甲○○、乙○○分別為原告戊○○之配偶及子女，親慈子孝，一家和樂
      ，原告戊○○因本件車禍致成植物人，是被告不法侵害原
      告己○○○、丁○○、庚○○、丙○○、甲○○、乙○○
      基於配偶、父子關係之身分法益，而情節甚為重大，使原
      告己○○○、丁○○、庚○○、丙○○、甲○○、乙○○
      精神上至為痛苦，爰依民法第195條第3項準用第1項規定
      ，請求被告分別賠償各30萬元之精神慰撫金。
  4.原告戊○○得請求被告賠償醫療費用189,194元、增加生活
    上需要之費用168,122元及951,672元、精神慰撫金100萬元
    ，扣除因已受強制汽車責任保險之補償金140萬元，是其損
    害額為908,988元。
  (三)並聲明：(1)被告應連帶給付原告戊○○908,988元、原告己○○○30萬元、原告丁○○30萬元、原告庚○○30萬元、原
    告丙○○30萬元、原告甲○○30萬元、原告乙○○30萬元，
    及均自起訴狀繕本送達之翌日起至清償日止，按週年利率百
    分之5計算之利息。(2)原告願供擔保，請准宣告假執行。
二、被告則以：
  (一)本件係因原告戊○○騎乘機車，自被告癸○○所駕駛小貨車
    後方左側超車，致撞及小貨車而倒地滑行，並非遭被告癸○○追撞造成，且依當時情況，被告癸○○已盡相當注意，係
    因原告戊○○由後方左側超車撞及，並非被告癸○○所能注
    意。
  (二)退萬步言，縱認被告癸○○有未注意之過失，然原告戊○○
    機車係因超車而擦撞被告車尾，原告戊○○應為車禍主因，
    依民法第217條規定，應減輕或免除賠償金。
  (三)原告主張看護費用中之加護病房部分，應予刪除，且原告所
    請求精神慰撫金部分過高，至其他醫療費用及增加生活上需
    要費用部分，被告則不爭執。
  (四)並聲明：(1)駁回原告之訴及假執行之聲請。(2)如受不利判決
    ，請准供擔保免假執行。
三、兩造不爭之事項及簡化之爭點為：
  (一)兩造不爭執事項：
  1.被告癸○○於94年1月3日9時10分許，駕駛車牌號碼5W-5913
    號小貨車，沿台南市○區○○路內側快車道由北向南方向行
    駛，途經該路與崇明9街口時，與原告戊○○所騎乘車牌號
    碼NNK-050號重機車發生擦撞，原告戊○○因而人車倒地，
    受有「頭部外傷併右側硬膜下血腫、顱內出血、及右側基底
    核出血」等傷害，經送醫急救後，現呈植物人狀態之重傷害
    ，並經宣告禁治產，由原告己○○○任監護人。
  2.被告癸○○受僱於被告宏穩公司擔任貨車司機，平日以駕駛
    小貨車載運資源垃圾等。
  (二)兩造爭執事項：
  1.本件是否係因原告戊○○所騎乘車牌號碼NNK-050號重機車
    左把手處，與被告癸○○所駕駛車牌號碼5W-5913號小貨車
    車斗之右前白色環保標誌處，發生擦撞？
  2.被告癸○○就本件車禍事故有無過失？如有，其過失責任之
    比率為何？
  3.原告請求賠償之項目及金額，是否有理由？
四、前揭不爭執事項，業據原告提出原告戊○○之中華民國身心
    障礙手冊、台灣高雄地方法院94年度禁字第225號民事裁定
    、93年台灣地區簡易生命表1份等件為證，並經本院依職權
    調取台灣台南地方法院檢察署95年度偵字第617號（含94年
    度偵字第4065號、94年度偵續字第140號）過失傷害刑事偵
    查卷宗核閱無訛（過失傷害刑事案件，因已逾法定6個月告
    訴期間，依刑事訴訟法第252條第5款規定為不起訴處分確定
    ），是此部份固堪信為真實。原告主張本件交通事故係因被
    告癸○○駕駛前開小貨車超越未保持安全間隔之過失行為所
    致，被告則否認，並以前揭情詞置辯。茲就兩造之爭點，析
    述本院得心證之理由如下：
  (一)本件是否係因原告戊○○所騎乘車牌號碼NNK-050號重機車
    左把手處，與被告癸○○所駕駛車牌號碼5W-5913號小貨車
    車斗之右前白色環保標誌處，發生擦撞？
  1.本院依聲請將員警於案發後所採證物，即系爭機車手握把、
    自系爭小貨車採集「車上疑似機車把手轉移跡證、」及
    「車上之環保標誌白漆」等4項證物，送請內政部警政署刑
    事警察局鑑定，鑑定結果：【送鑑證物：機車手握把予以『
    編號Ａ』、車上疑似機車把手轉移跡證予以『編號１』、
    車上疑似機車把手轉移跡證予以『編號２』、車上環保標
    誌白漆予以『編號Ｂ』】、【『編號１』（採自車號5W-591
    3之疑似機車把手轉移跡證）經檢視為白漆片1包，另有微
    量單一層次藍色漆屑，白色漆片表面附著有疑似外來黑色薄
    膜狀物質，取黑色薄膜狀物質鑑定，予以『編號１─１』，
    取單一層次藍色漆屑鑑定，予以『編號１─ｓ』。『編號２
    』（採自車號5W-5913之疑似機車把手轉移跡證）經檢視
    為藍色漆屑1包，漆屑上層次由外而內依予為藍色層、黑色
    層，部分漆片表面附有極微量疑似外來黑色物質，黑色物質
    量極微，無法有效取樣鑑定，取漆屑藍色層鑑定，予以『編
    號２─ｂ』。『編號Ａ』（採自車號NNK-050之機車手握把
    ）經檢視為黑色膠質物質2個，分別予編號『Ａ１』『Ａ２
    』；『編號Ａ１』經檢視為呈圓筒狀之黑色膠質物質，其上
    有明顯紋路，末端有疑似磨擦痕跡，在磨擦痕跡附近有微量
    不明紅色物質、淡褐色物質及疑似外來單一層次藍色漆片，
    取黑色膠質物質鑑定，予以『編號Ａ１─１』，取單一層次
    藍色漆屑鑑定，予以『編號Ａ１─ｂ』；『編號Ａ２』經檢
    視為未端呈圓球狀之黑色膠質物質，末端圓球狀處有些微磨
    擦痕跡，在磨擦痕跡附近有微量疑似外來單一層次藍色漆片
    附著，取黑色膠質物質鑑定，予以『編號Ａ２─１』，取單
    一層次藍色漆屑鑑定，予以『編號Ａ２─ｂ』】、【研判：
    (一)『編號１─１』與『編號Ａ１─１』相似、(二)『編號１─
    １』與『編號Ａ２─１』不相似、(三)『編號Ａ１─ｂ』、『
    編號Ａ２─ｂ』與『編號１─ｓ』、『編號２─ｂ』均相似
    】、【綜合研判：(一)『編號１』（採自車號5W-5913之疑似
    機車把手轉移跡證）之黑色薄膜狀物質，與『編號Ａ』（
    採自車號NNK-050之機車手握把）之其中1個黑色膠質物質『
    編號Ａ１』，相似。(二)『編號１』（採自車號5W-5913之疑
    似機車把手轉移跡證）之黑色薄膜狀物質，與『編號Ａ』
    （採自車號NNK-050之機車手握把）之其中1個黑色膠質物質
    『編號Ａ２』，不相似。(三)『編號Ａ』（採自車號NNK-050
    之機車手握把）之黑色膠質物質『編號Ａ１』上之單一層次
    藍色漆屑（即『編號Ａ１─ｂ』）及『編號Ａ２』上之單一
    層次藍色漆屑（即『編號Ａ２─ｂ』），與『編號１』（採
    自車號5W-5913之疑似機車把手轉移跡證）之單一層次藍
    色漆屑（即『編號１─ｓ』）及『編號２』（採自車號5W-5
    913之疑似機車把手轉移跡證）之藍色漆屑之藍色層（即
    『編號２─ｂ』），均相似】、【『編號Ａ』（採自車號NN
    K-050之機車手握把）之黑色膠質物質（即『編號Ａ１』及
    『編號Ａ２』），均未發現可資比鑑之白色物質，與『編號
    Ｂ』（採自車號5W-5913之環保標誌白漆）之白色漆片，均
    無法比鑑】等情，有內政部警政署刑事警察局96年3月6日刑
    鑑字第0960013721號鑑定書1份附卷可稽。
  2.經核上開鑑定報告，被告癸○○所駕駛車牌號碼5W-5913號
    小貨車車斗之右前方白方環保標誌處，確有轉移自原告戊○○所騎乘車牌號碼NNK-050號重機車手把（圓筒狀）之黑色
    薄膜狀物質，並原告戊○○所騎乘機車之手把（圓筒狀）及
    握把（圓球狀）上，亦有轉移自被告癸○○所駕駛小貨車之
    藍色漆片。準此，足見本件應為原告戊○○所騎乘車牌號碼
    NNK-050號重機車左把手處，與被告癸○○所駕駛車牌號碼5
    W-5913號小貨車車斗之右前方白色環保標誌處發生擦撞，應
    堪認定。
  (二)被告癸○○就本件車禍事故有無過失？
  1.證人即在場目擊之辛○○到庭證稱：「我有看到本件車禍發
    生之情形」、「當時我在朋友經營的早餐店幫忙賣早點，我
    賣早餐的地方是在車禍地點的對面，所以隔半個馬路」、「
    我當時看到貨車減速準備要等停紅燈，該路口的燈號已經是
    紅燈了，並見一個爺爺騎著摩托車跟著貨車後面走，摩托車
    的速度很慢，摩托車是騎在快車道上，兩車都是行駛在崇明
    路上，摩托車當時就意圖要左轉，後來燈號轉為綠燈，小貨
    車起駛前進，剛好那個爺爺的摩托車在貨車的左後方要左轉
    ，『已經到達小貨車的旁邊』，我就看到那個爺爺的摩托車
    倒地滑行，好像是有勾到小貨車車斗的左後角，那個爺爺也
    就倒地，滑行有一定的距離，那台小貨車好像沒有發現，就
    繼續走，現場有人叫小貨車，小貨車的人好像也沒有聽到，
    後來有人開車或騎機車去追，那個小貨車才再開回來」、「
    發生車禍的就是所提示相片中的小貨車及機車，地點如同提
    示相片所示」、「（車禍當時是小貨車要超越機車，還是機
    車要超越小貨車？）機車要超越小貨車」、「（你所見的情
    形，機車有無騎在小貨車的前面？）沒有」、「（當時可否
    清楚看到本件車禍撞擊情形？）可以」、「因為我看到那個
    爺爺是要左轉，而左轉的位裡面就是菜市場，所以我在偵查
    時才說那個爺爺是要去買菜」、「車禍發生前我先看到機車
    是騎在快車道上，靠近機車道，後來機車慢慢往左偏，發生
    事故時是在小貨車的左後方」、「（機車有否曾經在小貨車
    的前面？）沒有，都是在後面」、「（車禍發生後，機車如
    何倒地？）機車是沿快車道向前滑行」、「（你所謂的機車
    要左轉的意思為何？）是想直接穿越雙黃線向前偏左行駛」
    、「（車禍發生時，小貨車是行駛在快車道？）是沿著快車
    道，但比較靠近虛線」、「（撞擊時機車的速度很快或很慢
    ？）普通，時速大約20、30公里」、「機車跌倒時有無先停
    頓一下或是直接就滑出去了？）這點我不是很清楚，我看到
    時機車就滑出去了」等語（見本院96年1月16日言詞辯論筆
    錄）。又觀之本件道路交通事故現場圖及現場照片29張（見
    台南市警察局第一分局南市警一刑偵字第9403000296號警卷
    第8頁、第19至33頁），原告戊○○因本件交通事故倒地滑
    行造成14.5公尺長之刮地痕，刮地痕之起點係在已過崇明路
    與崇明9街口1公尺之崇明路快車道上，機車倒地處係在崇明
    路南向快車道與慢車道之虛線上，復刮地痕係與崇明路南向
    虛線平行並均在崇明路快車道上近慢車道虛線處，且崇明路
    與崇明9街前一路口確有紅綠燈交通號誌。準此，依前開現
    場圖及現場照片所示情形，與證人辛○○證述車禍發生之情
    節大致相符，並證人辛○○與兩造均素不相識，僅偶然在場
    目擊車禍過程，是證人辛○○上開證詞自堪信為真實。從而
    ，足見本件交通事故發生前，被告癸○○之小貨車均行駛在
    前，並無超越原告戊○○所騎乘機車之情形，而於事故發生
    時，原告戊○○之機車係騎駛在被告癸○○小貨車旁等情甚
    明。
  2.準此，並如前所述，本件係原告戊○○所騎乘車牌號碼NNK-
    050號重機車左把手處，與被告癸○○所駕駛車牌號碼5W-59
    13號小貨車車斗之右前白色環保標誌處發生擦撞，足認於94
    年1月3日9時10分許，被告癸○○駕駛車牌號碼5W-5913號小
    貨車，沿台南市○區○○路內側快車道由北向南方向行駛，
    先在崇明路與崇明9街之前一路口停等紅燈，待燈號轉為綠
    燈後起駛，行經崇明路與崇明9街口時，適原告戊○○騎乘
    車牌號碼NNK-050號重機車，亦沿崇明路由北往南方向騎駛
    在被告癸○○所駕駛小貨車車斗旁，因擬左轉穿越雙黃線至
    對向，機車慢慢往左偏，致機車左手把處與被告癸○○所駕
    駛小貨車車斗之右前白色環保標誌處發生擦撞，因而失控並
    人車倒地等情，堪以認定。至證人辛○○雖證述「機車好像
    是勾到小貨車車斗的『左後角』，那個爺爺也就倒地……」
    、「車禍發生前我先看到機車是騎在快車道上，靠近機車道
    ，後來機車慢慢往左偏，發生事故時是在小貨車的『左後方
    』」，與前述之本件係因機車左手把與小貨車車斗之右前白
    色環保標誌處發生擦撞不符，然證人辛○○既稱小貨車係行
    駛在快車道上，並機車係騎駛在快車道近機車道處，是機車
    應在小貨車之左方而非右方，此係因證人辛○○將左右方向
    混淆，始證述係小貨車左方與機車發生擦撞，又證人辛○○
    當時位於對向（崇明路北向車道旁）早餐店，並兩車行進間
    發生擦撞時，擦撞與機車失控倒地間應有時間差，是以證人
    辛○○所在位置目擊車禍發生情形，係見機車於小貨車通過
    時倒地滑行，因而認為係機車手把勾到小貨車車斗後角，亦
    與常情相符；從而，尚難以此即否認證人辛○○證詞之可信
    性，附此說明。
  3.按汽車駕駛人可信賴其他參與交通之對方亦能遵守交通規則
    ，同時為必要之注意，謹慎採取適當之行動，而對於不可預
    知之他方參予交通者之違規行為，並無預防之義務（最高法
    院74年台上字第4219號判例意旨參照）。換言之，汽車駕駛
    人，因可信賴其他參與交通之對方亦能遵守交通規則，且衡
    諸日常生活經驗及一般合理駕駛人之注意能力，已為必要之
    注意，並已採取適當之措施，或縱未採取適當之措施，仍無
    法避免交通事故之發生時，該汽車駕駛人對於信賴對方亦能
    遵守交通規則乃竟違規之行為，自無預防之義務，難謂該汽
    車駕駛人即有能注意而不注意之過失，而令負過失之責任（
    最高法院90年度台上字第2400號判決意旨參照）。是交通安
    全規則所由訂立之本旨，乃繫之於交通路權優先之概念，亦
    即關於他人違規行為所導致之危險，僅就【可預見，且有充
    足時間可採取適當之措施】以避免結果之發生時，負其責任
    ，對於他人突發不可知之違規行為並無防止之義務。
  4.按汽車（含機車）行駛時，駕駛人應注意兩車併行之間隔，
    並隨時採取必要之安全措施；在雙向二車道行駛時，在快慢
    車道間變換車道時，應讓直行車先行，並注意安全距離；道
    路交通安全規則第94年第3項、第97條第5款分別定有明文。
    原告戊○○於前揭時地騎乘機車，本應注意上開規定，且依
    當時情形，客觀上又無不能注意之情事，竟疏未注意保持安
    全距離，因擬左轉即貿然向左偏駛，致生本件車禍事故，其
    有過失，已甚明顯。又本件事故路權之歸屬上，被告癸○○
    係在其遵行之車道內正常行駛，其顯具有絕對之優先性，並
    被告癸○○當時係駕駛小貨車行駛在其應遵行之車道內，而
    一般人駕駛車輛行駛在劃有分向限制線之道路上，所注意者
    為自己車前同向之行駛路況，衡情被告癸○○應無法預見有
    其他車輛會突然自同向右邊欲穿越分向限制線左轉至對向車
    道，且當時原告戊○○之機車係與被告癸○○所駕駛小貨車
    呈平行狀態，是被告癸○○亦無法發覺原告戊○○機車之動
    向，而可採取適當之措施。綜上，足認被告癸○○之車輛係
    行駛於其行向車道上，在事故發生地之兩車撞擊點前時，適
    原告戊○○機車突然左偏侵入被告癸○○行向車道內，始發
    生本件交通事故。從而，被告癸○○既然無法預見原告戊○○會在該處撞擊點前，突然左偏出侵入其車道內，且又無充
    足時間可採取適當之措施，因而實不能苛責被告癸○○有未
    注意車前狀況，而遽認被告癸○○有過失。至本件經送請台
    灣省台南區車輛行車事故鑑定委員會鑑定結果雖認為：「被
    告癸○○駕駛小貨車，超越未保持安全間隔，為肇事原因。
    原告戊○○無肇事因素」，此有台灣省台南區車輛行車事故
    鑑定委員會94年4月27日鑑定意見書在卷可按；惟本件於車
    禍事故發生前，原告戊○○之機車並非騎駛在被告癸○○所
    駕駛小貨車之前方，即被告癸○○並無『超越』原告戊○○
    機車之情事，已如前述，是上開鑑定意見未審酌前開情事，
    於路權歸屬上認為「癸○○駕駛小貨車，行經肇事地點道路
    ，超越未保持安全間隔，致發生撞及」，並以此認定被告癸○○有『超越未保持安全間隔』之過失，尚有誤會，附此敘
    明。
  5.綜上所述，被告癸○○就本件交通事故並無任何過失，本件
    係因原告戊○○疏未注意保持安全距離，因擬左轉即貿然向
    左偏駛，致生本件車禍事故，並應負全部之過失責任，堪予
    認定。
  6.本件被告癸○○就本件交通事故既無任何過失行為，而應由
    原告戊○○負完全之過失責任，是顯與侵權行為損害賠償請
    求權之構成要件不符，已如前述，是本件應無再行探究原告
    請求賠償之項目及金額，是否有理由之必要。
五、綜上所述，原告依據侵權行為之法律關係，請求被告應連帶
    給付原告戊○○908,988元、原告己○○○30萬元、原告丁○○30萬元、原告庚○○30萬元、原告丙○○30萬元、原告
    甲○○30萬元、原告乙○○30萬元，及均自起訴狀繕本送達
    之翌日起至清償日止，按週年利率百分之5計算之利息，均
    無理由，應予駁回。又原告之訴既經駁回，則其假執行之聲
    請亦失所附麗，應併予駁回。
六、本件事證已臻明確，兩造其餘攻擊防禦方法及舉證，核與判
    決結果無影響，爰不另一一論述，附此敘明。
七、本件訴訟費用確定為28,367元（裁判費27,829元及證人旅費
    538元），應由原告負擔。
八、據上論結，本件原告之訴為無理由，依民事訴訟法第78條，
    判決如主文。
中　　華　　民　　國　　96　　年　　 4　　月　　10　　日
                  民事第二庭    法  官  洪榮家
上為正本係照原本作成。
如對本判決上訴，須於判決送達後廿日內向本院提出上訴狀
中　　華　　民　　國　　96　　年　　 4　　月　　10　　日
                                書記官  吳信助
